【裁判字號】    97,交聲,673
【裁判日期】    970630
【裁判案由】    交管條例聲異
【裁判全文】
臺灣板橋地方法院交通事件裁定         97年度交聲字第673號
原處分機關  交通部公路總局臺北區監理所板橋監理站
異  議  人  乙○○
上列異議人因違反道路交通管理處罰條例案件，對於交通部公路
總局臺北區監理所板橋監理站於民國97年4 月7 日所為板監裁字
裁41-C00000000號裁決處分（原舉發案號：臺北縣政府警察局土
城分局97年2 月22日北縣警交字第C00000000 號），聲明異議，
本院裁定如下：
    主  文
異議駁回。
    理  由
一、原處分意旨略以：本件異議人即受處分人乙○○騎乘車號DG
    P-201 號輕型機車，於民國97年2 月22日19時25分許，行經
    土城市○○街、德興街口，因闖越紅燈，為臺北縣政府警察
    局土城分局員警當場攔檢舉發。嗣原處分機關乃依道路交通
    管理處罰條例第53條第1 項、第63條第1 項第3 款（裁決書
    漏載第1 項第3 款）及違反道路交通管理事件統一裁罰基準
    表之規定，於97年4 月7 日以板監裁字裁41-C00000000號裁
    處受處分人罰鍰新臺幣（下同）1,800 元，並記違規點數3
    點。
二、聲明異議意旨略以：異議人於被舉發日沿著廣興街方向慢速
    直行，過系爭路口可確認係為綠燈，且該路段為直線，亦無
    遮蔽物，不可能有未看到號誌的情形發生，但因異議人之車
    速過慢，故可能是通過左側號誌越過斑馬線時號誌剛由綠燈
    轉為黃燈，黃燈秒數3 秒，當騎行至右側紅燈時，即轉為紅
    燈，故當員警攔下異議人時，所見之右側號誌已為紅燈，但
    當時異議人即表示並未闖越紅燈，但員警不予理會，員警是
    否確實目睹異議人違規紅燈直行，且員警並未拍照取證，應
    調閱路口監視器畫面，提出舉證。為此聲明異議，請求撤銷
    原處分云云。
三、按汽車駕駛人，行經有燈光號誌管制之交岔路口闖紅燈者，
    處新1,800 元以上54,000元以下罰鍰；又汽車駕駛人有第53
    條情形者，並記違規點數3 點。道路交通管理處罰條例第53
    條第1 項及第63條第1 項第3 款分別定有明文。
四、經查：
  (一)異議人即受處分人乙○○騎乘車號DGP-201 號輕型機車，於
    97年2 月22日19時25分許，行經土城市廣興行、德興街口，
    因有闖越紅燈之違規事實，為臺北縣政府警察局土城分局員
    警甲○○當場攔檢舉發，有該分局97年2 月22日北縣警交字
    第C00000000 號舉發違反道路交通管理事件通知單、97年3
    月21日北縣警土交裁字第0970010452號覆函各1 份在卷可稽
    。
  (二)異議人雖以前揭情詞置辯，然其確有前揭行經有燈光號誌管
    制之交岔路口闖紅燈之違規行為，業據證人即舉發本件之員
    警甲○○於本院調查時證稱：當時我站在廣興街37巷口，我
    當時目睹有壹個騎士他在廣興街上往信義路方向，德興街是
    T 字型路口，我看到該部機車從路口闖紅燈，當時燈號已經
    由綠燈轉為黃燈之後變成紅燈2 、3 秒後，異議人闖過來，
    異議人當時的車速約30、40公里，我就將異議人攔下來，請
    他將證件拿出來；我原本站的位置即是攔停位置，距離紅綠
    燈15公尺，我站的位置在社區旁邊的鐵工廠，可以清楚看到
    紅綠燈，廣興街的左右兩的紅綠燈是同時換的，我看德興街
    的號誌不是很清楚，我是依據廣興街號誌已經變換為紅燈時
    ，經過2 、3 秒，異議人才經過這個紅綠燈，我只可以看到
    所繪製圖上標示2-2 之紅綠燈（即異議人所稱右側方向紅綠
    燈，以下均稱右側紅綠燈），與異議人應看之圖上標示2-1
    之紅綠燈（即異議人所稱左側方向紅綠燈，以下均稱左側紅
    綠燈）是不同的，但是這兩個紅綠燈是同時變換燈號，我開
    單時，異議人印象中好像說他沒有闖紅燈，我有叫他回頭看
    紅綠燈，意思就是說我並沒有冤枉他；我看到右側的燈號變
    成紅燈之後，異議人是在左側紅綠燈下方停止線1 至2 公尺
    ，尚未過該停止線，我確定當右側紅綠燈變紅燈時，異議人
    尚未過左側紅綠燈停止線，確定是完全變為紅燈2 、3 秒後
    ，異議人才通過左側紅綠燈等語，並有證人當庭繪製出之紅
    綠燈位置、其所站立的位置及異議人行經路線（見卷第32-3
    6 、41-42 頁）。且證人證稱其在攔停異議人後，隨即當場
    要異議人回頭確認該路口刻正紅燈一情，亦為異議人所不否
    認，此有其提出之對話內容可稽，則以員警站立位置距離路
    口僅15尺處攔停異議人後，隨即要求異議人回頭確認燈號確
    為紅燈之情，可徵異議人於經過系爭路口時，該燈號應為紅
    燈無訛。
  (三)且查，本件異議人闖越紅燈之違規情形事出突然，客觀上舉
    發員警顯不及取用照相器材拍照存證，縱已無法藉由其他科
    學舉證方式認定事實，惟在認定事實上，人證本即為法律所
    允許之證據方法，茍證人之證述經調查結果可得與事實相符
    之心證，自可憑以為事實之認定，此在數量龐大且突發狀況
    較。況交通勤務警察或依法令執行交通稽查任務人員，開單
    舉發違反道路交通管理處罰條例所列之違規事實，經公路主
    管多之交通事件中尤然，故自不因未經拍照存證或錄影而有
    異機關或警察機關所為之裁決處罰，本質上為行政處分，係
    公務員基於職務上權力，依法就特定之具體事件所為，並具
    有公法上效果之單方行政行為，而根據公務員為公法上行為
    具有公信力之原則，該行政處分當可被推定為真正，且其據
    以依法處分之事實認定，亦應可推定為正確無誤，故本此公
    信原則，立法者乃制定上開相關規定，使交通勤務警察或依
    法令執行交通稽查任務人員得當機處置而為舉發，以達成維
    護交通秩序及公共安全之行政目的；反之，若謂公務員之一
    切行政行為，均需預留證據以證明其為真實，則國家行政勢
    必窒礙難行，且相關行政目的亦難達成，故刑事訴訟法就犯
    罪證據有關之規定中，與屬行政秩序罰之交通違規裁罰本旨
    不合之部分，自不在準用之列。從而，交通違規行政爭訟之
    舉證責任原理，應非如刑事案件中，必須超越任何合理懷疑
    ，始可為有罪判決之嚴格程度，而係應與民事訴訟之舉證責
    任原理相類似，亦即基本上應就行政機關與人民所各自主張
    有利於己之事實，分配其應盡之舉證責任，而非逕予準用刑
    事訴訟上之「無罪推定」原則，此觀諸行政訴訟法第136 條
    ，規定行政訴訟程序準用民事訴訟法第277 條舉證責任分配
    原則之立法意旨，即可明瞭。執此以觀，本件舉發員警即證
    人甲○○既係依法執行公務之警員，與異議人復無仇隙，衡
    情當無誣指之理，況證人當時又係在靜止之狀態下，親眼目
    睹異議人上開闖紅燈之違規行為，以一般執勤員警之專業訓
    練而言，對於該等職務上事項之觀察程度自遠較一般人更為
    專注，其誤判之可能性極低，亦較異議人當時係騎乘機車且
    於變換燈號之際搶行通過該路口所為之燈號判斷為可採。復
    參酌證人甲○○業已到庭具結作證，更係以刑事責任擔保其
    證言之真實性，其與異議人又素不相識，彼此間亦無任何嫌
    隙，當不至甘冒涉犯偽證罪之風險，蓄意構陷異議人，是證
    人甲○○就其親眼見聞，受有具結程序及偽證罪之擔保之情
    形下，既已到庭證述如上，自堪採信。異議人抗辯舉發員警
    並未提出照片或任何證據，亦未調閱現場之監視錄影帶，僅
    謂其親見異議人闖紅燈，異議人無法接受云云，洵無足取。
  (四)基此，異議人騎乘DGP-201 號輕型機車，於97年2 月22日19
    時25分許行經土城市○○街、德興街口，確有闖紅燈之違規
    事實，應可認定。
五、綜上所述，異議人確有在前開時、地，駕車行經有燈光號誌
    管制之路口闖紅燈違規行為，既經認定。原處分機關依道路
    交通管理處罰條例第53條第1 項、第63條第1 項第3 款及違
    反道路交通管理事件統一裁罰基準表之規定，裁處受處分人
    罰鍰1,800 元，並記違規點數3 點，尚無違誤。異議人異議
    意旨，為無理由，自應將其異議駁回。
據上論結，依道路交通案件處理辦法第19條，裁定如主文。
中    華    民    國    97    年    6     月    30    日
                  交通法庭法  官   邱景芬
以上正本證明與原本無異
如不服本裁定應於送達後5日內向本院提出抗告狀
                          書記官  曾千庭
中    華    民    國    97    年    7     月    7     日


司法院資訊處製作；財團法人民間司法改革基金會備份。
